臺灣高雄地方法院刑事判決　　　　　　 100年度交訴字第41號
公　訴　人　臺灣高雄地方法院檢察署檢察官
被　　　告　張文豪
上列被告因過失致死案件，經檢察官提起公訴（100 年度調偵字
第365 號），被告於準備程序為有罪之陳述，經本院合議庭裁定
由受命法官獨任依簡式審判程序審理，判決如下：
    主  文
張文豪犯業務過失致人於死罪，處有期徒刑陸月，如易科罰金，
以新臺幣壹仟元折算壹日。
    事  實
一、張文豪領有普通小型車駕駛執照，受僱於勝立達實業有限公
    司（下稱勝立達公司），擔任消防機電維護人員，平日需騎
    乘機車或駕駛車輛前往維護處所或載運消防用具，以駕駛為
    其附隨業務，為從事業務之人。其於民國99年9 月3 日駕駛
    勝立達公司所有之車牌號碼2972-XN 號自用小貨車外出送貨
    返回公司後，於同日18時許將上開小貨車停放於高雄市三民
    區○○○路36 8號前，本應注意顯有妨礙其他人、車通行處
    所，不得停車，且停車時應依車輛順行方向緊靠道路右側，
    其右側前後輪胎外側距離緣石或路面邊緣不得逾40公分，而
    依當時天候晴、路面鋪裝柏油、乾燥、無缺陷、無障礙物、
    視距亦屬良好之情況下，並無不能注意之情事，竟疏未注意
    及此，而將上開小貨車車頭朝西北、未順向緊靠道路右側停
    車、右側後輪胎外側距離路面邊緣逾40公分，且上開小貨車
    左後車尾已逾越大豐一路由東往西快慢車道分隔線，顯然佔
    據慢車道而妨害他車通行。適有蔡葉於翌日（4 日）6 時20
    分許，騎乘車牌號碼ZIW-90 8號輕型機車沿大豐一路由東往
    西方向行駛抵達該路段，其亦明知應注意車前狀況，並隨時
    採取必要之安全措施，且依當時天候晴、晨光、路面鋪裝柏
    油、乾燥、無缺陷、無障礙物、視距亦屬良好之情況下，並
    無不能注意之情事，亦疏未注意及此，所騎乘輕型機車之前
    車頭，自後撞及上開小貨車左後車尾，造成蔡葉人車倒地並
    受有頭部外傷併雙側硬腦膜下出血、蜘蛛膜下腔出血及腦室
    內出血、顱骨骨折等傷害，經送高雄榮民總醫院急救，仍因
    傷重延至100 年9 月9 日22時17分許死亡。張文豪於肇事後
    未在場，警員據報趕至現場，依上開小貨車車籍資料循線查
    獲上情。
二、案經蔡葉之子曾嘉弘訴由高雄市政府警察局三民第二分局移
    請臺灣高雄地方法院檢察署檢察官偵查起訴。
    理  由
一、本案被告張文豪所犯均係死刑、無期徒刑、最輕本刑為3 年
    以上有期徒刑以外之罪，其於本院準備程序中就被訴事實為
    有罪之陳述，經本院告知簡式審判程序之旨，並聽取公訴人
    、被告之意見後，認無不得或不宜改依簡式審判程序進行之
    情事，由本院依刑事訴訟法第273 條之1 第1 項規定，裁定
    進行簡式審判程序。又本案卷內之人證、物證、書證等證據
    ，依刑事訴訟法第273 條之2 規定，不受同法第15 9條第1
    項關於傳聞法則規定之限制，依法均有證據能力，合先敘明
    。
二、上開犯罪事實，迭據被告張文豪於警詢、偵查及本院審理時
    坦承不諱（警卷第2 頁；偵卷三第12頁，相字卷第48、49、
    64頁；本院卷一第31至33頁，本院卷二第12頁背面、第22頁
    背面至23頁、第29頁背面至30頁、第49頁），核與證人即告
    訴人曾嘉弘於警詢、偵查時及證人即勝立達公司負責人顏勝
    龍於於警詢證述之情節相符（警卷第7 頁、第10至11頁；偵
    卷三第12頁，相字卷第49頁），並有道路交通事故現場圖、
    道路交通事故調查報告表（一）、（二）、臺灣臺南地方法
    院檢察署相驗屍體證明書、高雄榮民總醫院診斷證明書、高
    雄榮民總醫院急診病患彙總報告（蔡葉）、臺灣高雄地方法
    院檢察署相驗屍體證明書、高雄市政府交通局車輛行車事故
    鑑定委員會99年11月22日高市車鑑字第0990004837號函暨鑑
    定意見書、車牌號碼2972-XN 號自用小貨車車輛詳細資料報
    表、車號查詢汽車車籍結果各1 份及道路交通事故現場蒐證
    相片40張附卷可稽（警卷第15至19頁、第21至42頁、第49頁
    ；偵卷三第2 至3 頁，相字卷第52至58頁；本院卷一第11頁
    ），堪信為真實。
三、按汽車停車時，應依下列規定：九、顯有妨礙其他人、車通
    行處所，不得停車；停車時應依車輛順行方向緊靠道路右側
    ，但單行道應緊靠路邊停車。其右側前後輪胎外側距離緣石
    或路面邊緣不得逾四十公分，在單行道左側停車時，比照辦
    理，道路交通安全規則第112 條第1 項第9 款、第2 項定有
    明文，被告考領有普通小客車駕駛執照，有被告之證號查詢
    汽車駕駛人結果1 紙在卷為據（本院卷一第12頁），應對前
    開規定知之甚稔，於停放小貨車時自應注意及此。而依當時
    天氣晴、路面鋪裝柏油、乾燥、無缺陷、無障礙物、視距亦
    屬良好，有道路交通事故調查報告表（一）存卷可憑（警卷
    第18頁），可見被告當時並無不能注意之情事。再觀諸員警
    製作之道路交通事故現場圖及道路交通事故現場蒐證相片（
    警卷第17頁、第23至42頁），肇事當時，被告所駕駛之車輛
    車頭朝西北、未順向緊靠道路右側停車，且上開小貨車左後
    車尾已逾越大豐一路由東往西快慢車道分隔線，可徵被告停
    放車輛時，確有妨礙慢車道之車輛通行、未順向緊靠道路右
    側停車且右側後輪胎外側距離路面邊緣已經超過40公分之過
    失，甚為明確。
四、又肇事當時，被告所駕駛之小貨車係停放於路邊，當時天候
    晴、晨光、路面鋪裝柏油、乾燥、無缺陷、無障礙物、視距
    亦屬良好，已如前述，被害人蔡葉竟未注意車前狀況，貿然
    撞擊停放於路邊之小貨車左後車尾，自亦有過失。且參諸臺
    灣省高屏澎區車輛行車事故鑑定委員會之鑑定意見書（偵卷
    三第2 至4 頁），亦認定被告車頭朝西北，停車於大豐一路
    368 號前之東向西慢車道，左後車尾已逾越東向西快慢車道
    分隔線，若被害人行駛於大豐一路時，妥為注意前方道路狀
    況而採取適當安全應變措施，則應不至於與被告車輛撞及，
    惟被告車輛未依順行方向緊靠右側停車，致影響被害人行進
    動線，亦為此事故發生之次要原因，是以被害人未注意車前
    狀況，為肇事主因，被告未依順行方向緊靠道路右側停車，
    為肇事次因。惟此部分被害人上開過失，僅係民事責任過失
    相抵之問題，仍不得以此解免被告之刑事責任，附此說明。
    再被害人因本件車禍受有頭部外傷併雙側硬腦膜下出血、蜘
    蛛膜下腔出血及腦室內出血、顱骨骨折等傷害，經送醫急救
    ，仍因顱內出血死亡等情，亦經臺灣高雄地方法院檢察署檢
    察官督同檢驗員相驗明確，並有高雄榮民總醫院診斷證明書
    、高雄榮民總醫院急診病患彙總報告、臺灣高雄地方法院檢
    察署99年9 月10日相驗筆錄、相驗屍體證明書、檢驗報告書
    各1 份（警卷第15至16頁、第21頁；相字卷第47頁、第52至
    58頁）存卷可證，足認被告上開過失行為，與被害人之死亡
    結果間，具有相當因果關係無訛。綜上，本案事證明確，被
    告犯行洵堪認定。
五、論罪科刑：
  （一）刑法上所謂業務，係指個人基於其社會地位繼續反覆所
        執行之事務，其主要部分之業務固不待論，即為完成主
        要業務所附隨之準備工作與輔助事務，亦應包括在內（
        最高法院71年度台上字第1550號判例意旨參照）。又從
        事業務之人，就一定危險認識之能力較一般常人為高，
        故課以較高之注意義務，換言之，客觀上，從事業務之
        人避免發生一定危險之期待可能性較常人為高，故其違
        反注意義務之可責性，自亦較重，因之行為人以駕駛為
        其附隨業務，不問其駕駛之時間是否係下班途中，均不
        能改變其應有之注意義務，故其駕駛之行為即不失為業
        務上行為之性質（最高法院89年度台上字第5002號判決
        意旨參照）。查被告受僱於勝立達公司，從事消防機電
        維護工作，平日需騎乘機車或駕駛車輛前往維護處所或
        載運消防用具，肇事當天係駕駛上開小貨車出外送貨，
        於返回公司後將小貨車停放於高雄市三民區○○○路36
        8 號前，業據被告自承在卷（警卷第2 頁），堪認被告
        確係以駕駛為附隨業務之人。核被告所為，係犯刑法第
        276 條第2 項之業務過失致人於死罪。又被告於肇事後
        ，未在事故現場，係由警員據報趕至現場，依車籍資料
        循線通知勝立達公司負責人顏勝龍，再通知被告到場，
        有警詢筆錄及高雄縣政府警察局湖內分局道路交通事故
        肇事人自首情形紀錄表各1 份在卷可參（見偵卷第21頁
        ），不符合刑法第62條前段自首之規定，併此敘明。
  （二）爰審酌被告以駕駛小貨車為附隨業務，本應謹慎注意遵
        守交通規則，以維護自身及其他參與道路交通者之安全
        ，竟為圖一時方便，輕率於顯有妨害其他人、車通行處
        所停車，並疏於注意停車時，車輛右側前後輪胎外側距
        離路面邊緣不得逾40公分，因而肇事致被害人死亡，行
        為誠屬可議，迄今因賠償金額未達成協議未能與被害人
        家屬達成和解，惟念其犯後坦白承認犯行，態度尚佳，
        並無前科紀錄，有臺灣高等法院被告前案紀錄表1 份附
        卷可佐（本院卷二第4 頁），及高職畢業，家中尚有幼
        子，一為4 歲，一甫於100 年8 月3 日出生，有被告全
        戶戶籍資料查詢結果4 紙在卷可查（本院卷二第39頁）
        ，另參酌前開鑑定意見書，被告就本件車禍之發生為肇
        事次因，過失程度較輕，被害人就本件車禍之發生亦有
        過失，且為肇事主因等一切情狀，量處如主文所示之刑
        ，並諭知易科罰金之折算標準，以資警惕。至檢察官求
        予量處有期徒刑2 年，尚嫌過重，併予指明。
據上論斷，應依刑事訴訟法第273 條之1 第1 項、第299 條第1
項前段，刑法第276 條第2 項、第41條第1 項前段，刑法施行法
第1 條之1 ，判決如主文。
本案經檢察官李宜穎到庭執行職務。
中    華    民    國   100    年    8     月    24    日
                    交通法庭  法  官  廖華君
以上正本證明與原本無異。
如不服本判決應於收受本判決後10日內向本院提出上訴書狀，並
應敘述具體理由；如未敘述上訴理由者，應於上訴期間屆滿後20
日內向本院補提理由書( 均須按他造當事人之人數附繕本) 「切
勿逕送上級法院」。
中    華    民    國   100    年    8     月    24    日
                              書記官  許珈綺
附錄本案論罪科刑法條：
中華民國刑法第276條第2項
從事業務之人，因業務上之過失犯前項之罪者，處5 年以下有期
徒刑或拘役，得併科3 千元以下罰金。